臺灣士林地方法院民事判決
111年度重訴字第73號
原      告  顧世路  
訴訟代理人  蔡錦得律師
被      告  顧世雄  
上列當事人間請求分割共有物事件，本院於民國111年4月12日言
詞辯論終結，判決如下：
    主  文
一、兩造共有如附表一所示之不動產應予變價分割，所得價金按
    如附表二所示之比例分配之。
二、訴訟費用由兩造按如附表二所示應有部分比例負擔。
    事  實  及  理  由
一、原告起訴主張：                                　
（一）如附表1所示之不動產（下稱系爭不動產）為兩造共有，
      應有部分比例如附表2所示。因系爭不動產無不能分割情
      事，亦無不為分割之約定，為避免使用上之不必要爭議及
      增進不動產利用價值，爰依民法第823條第1項規定，請求
      變價分割系爭不動產等語。
（二）並聲明：兩造共有之系爭不動產准予變價分割，所得價金
      按如附表2所示之比例分配之。
二、被告抗辯則以：
（一）因被告及其家人現均居住於系爭不動產中，有保有系爭不
      動產之必要，故請求將系爭不動產全部分割予被告，由被
      告以現金補償原告等語，資為抗辯。
（二）並聲明：原告之訴駁回。
三、本院得心證之理由：
（一）按各共有人，除法令另有規定外，得隨時請求分割共有物
      ，民法第823條第1項前段定有明文。經查：系爭不動產為
      兩造共有，應有部分比例如附表2所示，且兩造就系爭不
      動產並無不為分割之約定，亦未達成分割之協議等情，為
      兩造所不爭執（本院卷第42頁），是依首揭規定，原告訴
      請裁判分割系爭不動產，自屬有據。
（二）次按法院裁判分割共有物，須斟酌各共有人之利害關係、
      使用情形、共有物之性質及價值、經濟效用，符合公平經
      濟原則，其分割方法始得謂為適當（最高法院90年度台上
      字第1607號判決意旨參照）。又分割共有物究以原物分割
      或變價分割為適當，法院應斟酌當事人意願、共有物之使
      用情形、經濟效用及全體共有人之利益等情形而為適當之
      分割，不受共有人所主張分割方法之拘束（最高法院88年
      度台上字第600 號判決意旨參照）。經查：　
　　1.系爭不動產屬區分所有建物，其建物配置為1廳3房2衛浴
      ，僅有1個出入口之事實，業據兩造陳報在卷，並有系爭
      不動產之謄本在卷可稽（家繼訴字卷第87-94頁，本院卷
      第41頁）。是觀諸系爭不動產之室內隔間數量、各空間功
      能配置及僅有單一出入口等情，其房屋現況顯無法以原物
      分割而分配予兩造，亦難以使居住空間發揮最大經濟效用
      ，堪認原物分割顯非適當之分割方案。
　　2.本件原告表明因有現金需求，請求變價分割系爭不動產；
      被告則主張將系爭不動產全部分配予被告，由其以現金補
      償原告。然被告復自陳：我有以系爭不動產去貸款，原告
      又一直跟我借錢，要我用系爭不動產去增貸，我沒有辦法
      負擔等語（本院卷第41頁），參以系爭不動產上已有被告
      設定擔保債權總金額合計總額達新臺幣1,200萬元之最高
      限額抵押權（家繼訴字卷第87-88頁），則被告是否有能
      力再以現金補償原告，實有疑義。況原告就被告前以系爭
      不動產貸款所得金錢流向已有爭執（本院卷第42頁），是
      被告所提分割方案，亦非屬適當。而系爭不動產如為變價
      分割，倘被告確實有資力，其當可透過拍賣程序取得系爭
      不動產全部所有權，亦可使原告儘速取得金錢。是揆諸上
      開最高法院判決要旨，本院綜合審酌系爭不動產之使用情
      形、經濟效用及全體共有人之利益，認系爭不動產應為變
      價分割，將價金依如附表2所示兩造應有部分比例分配為
      適當。
四、從而，原告依民法第823條規定，請求變價分割系爭不動產
    ，將所得價金按如附表2所示之比例分配予兩造，為有理由
    ，應予准許。
五、兩造其餘之攻擊或防禦方法及援用之證據，經斟酌後，認為
    均不足以影響本判決之結果，自無逐一詳予論駁之必要，併
    此敘明。
六、又分割共有物之訴具非訟事件之性質，分割共有物之方法，
    應由法院斟酌何種方式較能增進共有物之經濟效益，並兼顧
    共有人之利益，以決定適當之分割方法，不因何造起訴而有
    不同，故原告請求分割之訴雖有理由，惟關於訴訟費用負擔
    ，應由兩造各按其應有部分比例負擔，方屬事理之平，爰併
    依民事訴訟法第80條之1規定，諭知訴訟費用之負擔如主文
    第2 項所示。
中　　華　　民　　國　　111 　年　　4 　　月　　29　　日
                  民事第三庭    法  官  楊忠霖       
以上正本係照原本作成。 
如對本判決上訴，應於判決送達後20日內向本院提出上訴狀，若
委任律師提起上訴者，應一併繳納上訴審裁判費，否則本院得不
命補正逕行駁回上訴。
中　　華　　民　　國　　111 　年　　4 　　月　　29　　日
                                書記官  賴怡婷
附表1：
土地標示        編號 土地坐落     面積 權利範圍  縣市 鄉鎮市區 段 小段 地號 平方公尺  1 臺北市 士林區 芝山 一 307 3,746 顧世路、顧世雄應有部分各20000分之99 2 臺北市 士林區 芝山 一 307-2 4 顧世路、顧世雄應有部分各20000分之99 3 臺北市 士林區 芝山 一 382 14 顧世路、顧世雄應有部分各20000分之99 

建物標示        編號 建號     基地坐落  --------------     建物門牌  建築式樣主要建築材料及房屋層數 建物面積（平方公尺）  權利範圍      樓層面積合計  附屬建物主要建築材料及用途  1 12441 臺北市○○區○○段○○段000地號  -------------- 臺北市○○區○○街00巷0號4樓  鋼筋混凝土造、9層樓 4層：95.8 陽臺：11.19  顧世路、顧世雄應有部分各2分之1  備註 共有部分：芝山段一小段12466建號，面積526.28平方公尺，權利範圍10000分之97      

附表2：
編號 當事人姓名 應有部分比例 1 顧世路 2分之1 2 顧世雄 2分之1